【裁判字號】    90,交上易,272
【裁判日期】    900315
【裁判案由】    過失致死
【裁判全文】
臺灣高等法院臺南分院刑事判決               九十年度交上易字第二七二號   Ｃ
      上  訴  人
      即  被  告  甲  ○  ○
右上訴人因過失致死案件，不服臺灣嘉義地方法院八十九年度交易字第一九五號中華
民國八十九年十二月二十一日第一審判決（起訴案號：臺灣嘉義地方法院檢察署八十
九年度偵字第三八四四號），提起上訴，本院判決如左：
      主      文
上訴駁回。
      事      實
一、甲○○於民國八十九年六月七日上午八時三十分許，駕駛車號Ｃ３－五八三七號
    自小貨車，至嘉義縣水上鄉南鄉村七八之一號之衍合商店購物後，因急欲至距該
    店不遠之南鄉村集貨場上廁所，而該處係屬彎路、狹路，本應注意彎路、狹路不
    得倒車，倒車應謹慎緩慢，並應注意其他車輛及行人，而當時天候晴、日間自然
    光線、柏油路面乾燥、無缺陷、無障礙物，視距良好，並無不能注意之情形，竟
    疏未注意，而貿然倒車，適有行人羅邱錢妹正橫越道路，於其後方行走，其於倒
    車約二十公尺後撞及羅邱錢妹，致羅邱錢妹倒地，受有腹腔內出血併骨折等傷害
    ，經送醫急救後，於同日晚上十時四十五分不治死亡。甲○○於肇事後，在未經
    有偵查犯罪職權之機關或公務員發覺犯罪前，向到場處理之嘉義縣警察局水上分
    局中庄派出所警員自首，並接受審判。
二、案經羅邱錢妹之夫乙○○訴請臺灣嘉義地方法院檢察署檢察官偵查起訴。
      理      由
一、訊據上訴人即被告甲○○對於右揭事實，除辯稱其倒車時有注意看後面，被害人
    羅邱錢妹從其左後方穿越道路，其倒車時注意道路右側水溝，未看到被害人云云
    外坦承不諱。經查，被告於右開時、地駕駛自小貨車倒車撞擊被害人肇事等情，
    核與告訴人即被害人之夫乙○○於警訊時所指訴於八十九年六月七日上午八時三
    十分左右，在嘉義縣水上鄉南鄉村衍合商店左側二十公尺處，其妻即被害人提垃
    圾到距離衍合商店左側約三十公尺處之垃圾桶倒垃圾，遭被告倒車撞到送醫不治
    等情節相符，並有道路交通事故調查報告表一份及現場照片六張附於相驗卷可稽
    。又被害人確因本案車禍受有右開傷害而死亡，業經臺灣嘉義地方法院檢察署檢
    察官督同法醫相驗屬實，製有勘驗筆錄、驗斷書、及相驗屍體證明書各一份附於
    相驗卷可證。
二、按彎道、狹路不得倒車，又汽車倒車時，應顯示倒車燈光或手勢後，謹慎緩慢後
    倒，並應注意其他車輛及行人，道路交通安全規則第一百十條第一款、第二款定
    有明文。從上開道路交通事故調查報告表事故現場圖觀之，被告倒車路段為彎道
    、狹路，被害人所提垃圾袋棄置處在被告所駕自小貨車後面距該車右前角二十公
    尺，距道路右側邊緣一．八公尺，距道路右側空地放置之垃圾桶十公尺，而被告
    係在道路右側靠近路邊倒車，有上開調查報告表一份及現場照片六張可稽，其於
    倒車時既已看到被害人從其左後方穿越道路，即應注意後方被害人穿越道路行走
    之動向，參諸前開距離，其倒車應可注意被害人穿越道路行走之動向，而當時天
    候晴、日間自然光線、柏油路面乾燥、無缺陷、無障礙物，視距良好，並無不能
    注意之情形，亦有前開調查報告表足參，其竟疏未注意，而貿然倒車，適有被害
    人正橫越馬路，其竟只注意道路右側水溝，致撞及被害人，被告所辯其倒車時有
    注意看後面，被害人羅邱錢妹從其左後方穿越道路，其倒車時注意道路右側水溝
    ，未看到被害人云云，尚非可採。被告於右開路段駕駛自小貨車未遵守上開規定
    ，於彎道、狹路倒車，且未注意後方被害人穿越道路，致撞及被害人而肇事，為
    本案車禍發生之原因，被告有過失甚明。而被害人依規定穿越道路，應無過失。
    本案車禍責任，經原審法院送臺灣省嘉雲區車輛行車事故鑑定委員會鑑定結果，
    亦認為「一、甲○○駕駛自小貨車，於狹路倒車未注意後方行人，為肇事原因。
    （：：：）二、羅邱錢妹：無肇事因素。」等語，有該會八十九年九月十一日嘉
    鑑字第八九０六七０號函所附鑑定意見書一份附於原審卷足參。原審法院再送臺
    灣省車輛行車事故覆議鑑定委員會覆議結果，亦認為「依卷附跡證資料研議結論
    ，照原鑑定意見，惟意見一文詞改為『甲○○駕駛自小貨車於彎道、狹路倒車未
    注意後方行人，為肇事原因（：：：）。』」，亦有該會八十九年十一月四日府
    覆議字第八九一七八四五號函一份附於原審卷可查。被害人之死亡既係被告之過
    失行為所致，則被告之過失行為與被害人之死亡間，顯具有相當因果關係，事證
    明確，被告過失致死犯行堪以認定。
三、核被告所為，係犯刑法第二百七十六條第一項之過失致死罪。被告於肇事後，在
    未經有偵查犯罪職權之機關或公務員發覺犯罪前，向到場處理之嘉義縣警察局水
    上分局中庄派出所警員自首，並接受審判，有嘉義縣警察局水上分局中庄派出所
    附件一份附於相卷（第六頁）可按，核與自首要件相符，依法應減輕其刑。
四、原審以被告罪證明確，適用刑法第二百七十六條第一項、第六十二條，罰金罰鍰
    提高標準條例第一條前段之規定，並審酌被告之品行、其倒車不當係肇事之原因
    、犯後坦承犯行，並願意賠償被害人家屬新臺幣（下同）二百三十萬元以彌補被
    害人家屬之損失，惟未為被害人家屬接受等一切情狀，判處被告有期徒刑七月，
    認事用法並無違誤，量刑亦妥適。被告上訴指摘原判決將全部肇事責任歸責於被
    告，且原判決雖斟酌被告願賠償被害人家屬二百三十萬元未被接受，並依自首規
    定減刑，仍判處有期徒刑七月，自屬不公云云，為無理由，應予駁回。
據上論結，應依刑事訴訟法第三百六十八條，判決如主文。
本案經檢察官李傳來到庭執行職務。
中    華    民    國      九十      年      三      月      十五        日
                                  臺灣高等法院臺南分院刑事第二庭
                                      審判長法官  游    明    仁
                                            法官  林    永    茂
                                            法官  陳    清    溪
右正本證明與原本無異。
不得上訴。
                                      法院書記官  嚴    巧    花
中    華    民    國      九十      年      三      月     十六         日
附錄法條：
刑法第二百七十六條第一項：因過失致人於死者，處二年以下有期徒刑、拘役或二千
                          元以下罰金。


司法院資訊處製作；財團法人民間司法改革基金會備份。
